【裁判字號】    98,交訴,162
【裁判日期】    980821
【裁判案由】    肇事逃逸罪
【裁判全文】
臺灣臺中地方法院刑事判決             98年度交訴字第162號
公  訴  人  臺灣臺中地方法院檢察署檢察官
被      告  甲○○
上列被告因肇事逃逸罪案件，經檢察官提起公訴（98年度偵字第
11042號），本院判決如下：
    主    文
甲○○無罪。
    理    由
一、公訴意旨略以：被告甲○○於民國98年4月5日17時27分許，
    駕駛車牌號碼X3-3882號自用小客貨車，沿臺中市○○路○段
    ，由向上南路往大墩七街方向行駛。於行經文心路1段靠近
    大墩七街口時，因遇紅燈而剎車。適有告訴人乙○○騎乘車
    牌號碼G3G-960號機車，行駛在被告上開自用小客貨車後方
    同向行進。告訴人因見被告之自用小客貨車剎車，一時閃避
    不及，其機車車頭撞擊被告上開自用小客貨車之後方保險桿
    中央處而倒地，告訴人並因而受有右手腕挫傷併筋膜韌帶拉
    傷之傷害（過失傷害部分未據告訴）。詎被告於肇事後，竟
    未下車察看並採取必要之救護措施，即擅自駕車離開現場。
    且經告訴人在後追趕，並3次拍打被告之後車門玻璃、右前
    乘客座之窗戶玻璃，告知被告肇事，要求被告下車處理。被
    告仍不為所動而駛離現場等語，因認被告涉犯刑法第185條
    之4之肇事逃逸罪嫌。
二、按犯罪事實應依證據認定之，無證據不得認定犯罪事實，又
    不能證明被告犯罪者，應諭知無罪之判決，刑事訴訟法第15
    4條第2項、第301條第1項分別定有明文。另認定不利於被告
    之事實，須依積極證據，茍積極證據不足為不利於被告事實
    之認定時，即應為有利於被告之認定，更不必有何有利之證
    據；且刑事訴訟法第161條已於91年2月8日修正公布，其第1
    項規定檢察官就被告犯罪事實，應負舉證責任，並指出證明
    之方法，因此檢察官對於起訴之犯罪事實，應負提出證據及
    說服之實質舉證責任，倘其所提出之證據，不足為被告有罪
    之積極證明，或其指出證明之方法，無從說服法院以形成被
    告有罪之心證，基於無罪推定之原則，自應為被告無罪判決
    之諭知（參最高法院30年上字第816號、92年臺上字第128號
    判例）。
三、本件公訴人認被告涉犯刑法第185條之4之肇事逃逸罪嫌，無
    非係以：(一)證人即告訴人之證述；(二)道路交通事故調查報告
    表（一）、（二）、道路交通事故現場圖、臺中市○○○道
    路交通事故初步分析研判表、診斷證明書、現場照片等資料
    ；(三)證人所騎乘之機車車頭，因碰撞被告自用小客貨車之後
    保險桿中央處致機車車頭之斜板破裂，顯見當時撞擊力道非
    輕；(四)被告陳稱：當天去接小孩途中，只有聽到1次碰撞聲
    ，其他都是腳踏車之摩擦聲，而磨擦聲與碰撞聲聽起來不一
    樣等語。是當天被告既然聽到與腳踏車磨擦聲不同之碰撞聲
    ，且該碰撞聲僅發生1聲，其應可警覺該碰撞聲有異而應下
    車查看，然其竟未下車查看而駛離現場，實與常理相違；(五)
    證人在案發之後，曾3次拍打被告之自小客貨車之後車門玻
    璃、右前乘客座之窗戶玻璃，而被告仍未下車查看等情為其
    依據。訊據被告對於前開時間、地點，與告訴人所騎乘之機
    車發生碰撞，及告訴人因之受傷之事實不爭執，惟堅詞否認
    有肇事逃逸之犯行，辯稱：伊在當時不知道告訴人的機車撞
    到伊的車子，當時伊因後車廂放置腳踏車，伊以為當時的碰
    撞聲是腳踏車因伊車子剎車時所發生的，告訴人確實曾敲伊
    的車窗，那時文心森林公園有舉辦活動，伊要去接小孩，伊
    以為是車子擋到別人的車子，妨害到交通，所以伊就將車子
    往前開，本件是告訴人來撞伊的車子，不是伊撞告訴人的車
    ，伊沒有逃逸的必要等語。經查：
(一)、證人即告訴人於偵查中結證稱：98年4月5日17時許，在臺中
    市○○路○段與大墩七街口與被告所駕駛之自用小客貨車發
    生碰撞，伊是從後面撞到被告的車，因為被告突然剎車。撞
    上後，伊的機車倒地，被告的車子往前行駛，當時是紅燈，
    伊撞上後，剛好綠燈亮了，被告的車子往前開了，被告開走
    後，伊就用跑的追上去。在下一個路口就是大墩七街，伊追
    到被告，他停下來，伊敲他的乘客座車窗，他沒有回應，他
    有看到伊，他又迴轉往前開，他在大墩七街右轉，被告迴轉
    往前開時，在該處停下來接小孩，伊當時追過去敲他車尾後
    面的玻璃，他又直行離開了，沒有下車等語（見偵查卷第6
    頁）；於本院審理時結證稱：伊於98年4月5日下午5點多，
    在文心路1段與大墩七街口發生車禍，因為前方的車子緊急
    剎車，伊來不及反應，從後面撞上去，伊當時的車速不到40
    公里。伊發現被告的車子停下來的時候，到伊撞到的距離大
    概2公尺左右。伊發生車禍後，人車倒地，人是左倒地，是
    路人幫伊把車子扶起來，幫伊看著車，叫伊去追撞到伊的那
    臺車子，伊跑上前，對方沒有下車查看。伊有拍他的車子，
    第1次是拍車子後面的玻璃，伊總共拍了3次，第2次是拍副
    駕駛座的玻璃，第3次也是拍車子後面的玻璃。伊這3次拍玻
    璃的地方不同。第1次是在文心路與大墩七街口的紅綠燈下
    ，就是車禍現場那裡，第2次文心路轉大墩七街的路口，第3
    次是被告迴轉回文心路，他在那邊接小孩，伊用跑的追上，
    這3次伊都是用跑的。第3次就是肇事地點的對面，是在文心
    路上。伊第2次拍玻璃時，有請被告下車，伊跟他說伊與他
    發生車禍，請他下車處理，當時有下一點毛毛雨，伊是隔著
    玻璃跟他說話，但是他沒有搖下車窗。第3次伊也有在後面
    喊，但是被告就把車子開走了。伊發生碰撞之後，人車倒地
    的地點是在被告車子的正後方，被告從車子後照鏡可能看不
    到伊。當時發生碰撞之前，伊看到該路口是紅燈，當時伊有
    準備要剎車，準備停等紅燈。碰撞的地點，距離紅燈停止線
    大約有3輛汽車的距離，被告的車子是在慢車道上等語明確
    （見本院98年8月6日審理筆錄）。
(二)、被告於偵查中陳稱：當時伊車上有放1部腳踏車，伊與家人
    約在大墩七街口等，伊在該處等紅燈時，伊的腳踏車有往前
    碰到後排座椅的椅背，腳踏車是放在後面的行李箱，當時碰
    一聲，伊以為是伊剎車，腳踏車往前撞的聲音等語（見偵查
    卷第6頁），而本件告訴人所騎乘之機車車頭，係自後碰撞
    被告自用小客貨車之後保險桿中央處，有現場照片、車損照
    片附卷可參，依告訴人前開證述，其所騎乘之機車碰撞自用
    小客貨車後，其人車倒地，其倒地之地點是在被告所駕駛之
    車輛之正後方，被告所駕駛之自用小客貨車之車身較一般自
    用小客車之車身高，則被告聽到碰撞聲時，確曾回頭檢視，
    然因無法自車輛照後鏡查看而得知有與告訴人機車發生碰撞
    乙節，適其車上所載運之腳踏車往前移動，而誤認該碰撞聲
    係腳踏車所引起。
(三)、又告訴人雖曾3次拍打被告車窗，然查：本件發生碰撞事故
    之地點，係在臺中文心森林公園旁，當日文心森林公園正舉
    辦「臺中兒童藝術節」，展期至98年4月5日17時結束，有網
    路新聞報導乙份在卷可參，本件案發時間為98年4月5日17時
    27分許，為該活動結束，人潮正要從該公園散去之際；且案
    發當時有下雨之情形，業據告訴人上揭證述明確，並有98年
    臺中氣象站逐日雨量資料、道路交通事故調查表(一)、現場照
    片等附卷可佐，顯見案發當時之交通應相當繁雜。被告當時
    駕車至肇事地點，欲接回參加活動的小孩，當時下雨，且行
    車狀況非佳，是被告前揭所稱，其以為告訴人拍打車窗係因
    其車輛妨害到交通，其並未搖下車窗，隨即移動車輛，尚與
    常情無悖。
(四)、再者，依告訴人前開證述，其係以徒步追趕之方式，趕上被
    告所駕駛之車輛，而3次拍打被告車窗玻璃之地點，均在肇
    事地點臺中市○○路○段與大墩七街附近，已如上述，若被
    告確實知悉其有肇事，而欲逃離案發現場，衡情理應將車輛
    加速，儘快離開案發現場，然被告於發生碰撞後，並未加速
    離去，仍在該處逗留接送小孩，則被告上開所辯，其並不知
    有肇事之情形乙節，尚堪採信。
(五)、綜上所查，本院認公訴人所提出之證據，尚不足為被告犯肇
    事逃逸罪之積極證明，無從說服本院形成被告有罪之心證，
    依前揭判例意旨，本件即應為有利於被告之認定，更不必有
    何有利之證據。此外，復查無任何積極證據足資證明被告有
    何公訴人所指之肇事逃逸犯行，依上揭條文規定，自應為被
    告無罪之諭知。
據上論斷，應依刑事訴訟法第301條第1項，判決如主文。
中    華    民    國    98    年    8    月     21    日
                        臺灣臺中地方法院刑事第十五庭
                            審判長法  官  巫淑芳
                                  法  官  吳崇道
                                  法  官  劉麗瑛
以上正本證明與原本無異。
如不服本判決應於收受判決後10日內向本院提出上訴書狀，並應
敘述具體理由；其未敘述上訴理由者，應於上訴期間屆滿後20日
內向本院補提理由書（均須按他造當事人之人數附繕本）「切勿
逕送上級法院」。
                                  書記官  王玟
中    華    民    國    98    年    8    月     21    日


司法院資訊處製作；財團法人民間司法改革基金會備份。
